【裁判字號】    95,家再,1
【裁判日期】    951004
【裁判案由】    確認婚姻關係存在
【裁判全文】
臺灣高等法院臺中分院民事裁定           95年度家再字第1號
再審原告  甲○○
再審被告  乙○○
上列當事人間確認婚姻關係存在事件，再審原告等對於中華民國
94年02月27日台灣台中地方法院94年度家訴字第97號民事判決提
起再審，本院裁定如下：
    主  文
再審之訴駁回。
再審訴訟費用由再審原告負擔。
    事實及理由
一、本件再審原告主張：按「適用法規顯有錯誤者，得以再審之
    訴對於確定終局判決聲明不服」，次按「查判決適用法規顯
    有錯誤者，係指應適用之法規未予適用，不應適用之法規誤
    予適用者而言」，再「書狀及其附屬文件，除提出於法院者
    外，應按應受送達之他造人數，提出繕本或影本」、「訴狀
    ，應與言詞辯論期日之通知書，一併送達於被告」、「當事
    人就其主張之爭點，經依第一項第三款或前項為協議者，應
    受其拘束。但經兩造同意變更，或因不可歸責於當事人之事
    由或依其他情形協議顯失公平者，不在此限」，民事訴訟法
    第496條第1項第1款、司法院大法官會議解釋第177條解釋理
    由書、民事訴訟法第119條第1項、第251條第1項、第270條
    之1分別著有明文。查再審被告前以確認婚姻關係存在為由
    向台灣台中地方法院提起訴訟，經該院以94年度家訴字第91
    號案號受理，法院本應依民事訴訟法第119條第1項、第251
    條第1項之規定，於94年4月18日第一次言詞辯論期日以前，
    將起訴狀繕本及言詞辯論期日之通知書送達再審原告，而漏
    未將起訴狀繕本一併送達，此觀該次言詞辯論期日之通知書
    備註欄並無記載「起訴狀繕本」即明，於再審原告對於起訴
    狀內容事先毫無知悉之情況下即言詞辯論，並遽而為爭點整
    理，並使再審原告即受該爭點協議之拘束，依司法院大法官
    會議解釋第177號解釋理由書意旨，即屬有民事訴訟法第496
    條第1項第1款判決適用法規顯有錯誤之情形，再審原告自得
    據以提起本件再審之訴，請求廢棄原確定判決，駁回再審被
    告之訴，為此提起再審，請求廢棄原確定判決等語。
二、按第二審法院就該事件已為本案判決者，對於第一審法院之
    判決不得提起再審之訴，民事訴訟法第496條第3項定有明文
    。本件再審被告向原審台灣台中地方法院對再審原告提起確
    認婚姻關係存再之訴，經原審法院94年度家訴字第91號判決
    確認兩造婚姻關係存在後，再審原告不服該判決，向本院提
    起上訴，亦經本院94年度家上字第108號判決駁回上訴，再
    審原告仍不服，再向最高法院提起上訴，經最高法院94年度
    台上字第2082號裁定駁回上訴確定在案。是本件業經本院為
    第二審本案判決，自不得再逕對第一審法院之判決提起再審
    之訴，從而本件再審之訴即為不合法，應予駁回。
三、據上論結，本件再審之訴不合法，爰依民事訴訟法第502條
    第1項，第78條，裁定如主文。
中    華    民    國    95    年    10    月    4     日
                    民事第五庭審判長法  官  林陳松
                                    法  官  王重吉
                                    法  官  古金男
以上正本係照原本作成。
如不服本裁定應於裁定送達後10日內向本院提出抗告理由狀（須
按他造人數附具繕本），並繳納抗告裁判費新台幣1,000元。
                                    書記官  詹錫朋
中    華    民    國    95    年    10    月    4     日
                                                      Ｄ


司法院資訊處製作；財團法人民間司法改革基金會備份。
